臺灣臺北地方法院刑事附帶民事訴訟判決
109年度審交附民字第359號
原      告  呂瑋婷
訴訟代理人  呂鏈泉
被      告  張博凱
上列被告因公共危險等案件（107年度審交簡字第400號），經原
告於刑事訴訟提起附帶民事訴訟，請求侵權行為損害賠償，本院
於民國110年12月14日言詞辯論終結，判決如下：
    主  文
被告應給付原告新臺幣玖拾參萬參仟參佰玖拾肆元，及自民國一
○七年六月二十六日起至清償日止，按週年利率百分之五計算之
利息。
原告其餘之訴駁回。
本判決第一項於原告以新臺幣參拾壹萬元供擔保後，得假執行；
但被告如以新臺幣玖拾參萬參仟參佰玖拾肆元為原告預供擔保
，得免為假執行。
    事實及理由
壹、程序方面
一、本件被告經合法通知，未於言詞辯論期日到場，核無民事訴
    訟法第386條所列各款情形，應依原告之聲請，由其一造辯
    論而為判決。
二、按不變更訴訟標的，而補充或更正事實上或法律上之陳述者
    ，非為訴之變更或追加，民事訴訟法第256條定有明文。次
    按民事訴訟採處分權主義，原告應於起訴時，依民事訴訟法
    第244條第1項第2款、第3款規定，表明及特定其作為訴訟上
    請求之訴訟標的及其原因事實、應受判決事項之聲明。而原
    告就同一訴訟標的法律關係下之不同請求項目間，在原應受
    判決事項聲明之範圍內，將請求金額予以流用，自非法所不
    許，且無「將原訴變更或追加他訴」或「擴張 應受判決事
    項之聲明」之情形（最高法院104年度台上字第1961號裁定
    、107年度台上字第3號判決參照）。原告起訴時原聲明：「
    被告應給付原告新臺幣4,201,770元，並自起訴狀繕本送達
    翌日起至清償日止，按年利率百分之五計算之利息」等
    語，並提出損害賠償明細清單一紙為憑（見附民㈠卷第63頁
    ），嗣於原訴訟標的、應受判決事項聲明之範圍內，於本院
    民國110年12月14日言詞辯論時，以口頭變更請求項目及金
    額為：①醫療費用損害賠償金額原主張新臺幣（下同）28,61
    6元，擴張為36,560元；②往返車資損害賠償金額原主張5,70
    0元，擴張為20,060元；③復健費用損害賠償金額原主張1,40
    0元，擴張為7,100元；④除疤費用損害賠償金額為原主張5,4
    00元，擴張為35,980元；⑤看護費用原主張28,600元，擴張
    為250,000元，而原告主張之損害賠償總額仍同為4,201,770
    元，有本院公務電話紀錄在卷足憑（見附民㈡卷第17頁），
    核屬就同一訴訟標的法律關係，在原應受判決事項聲明之範
    圍內，將不同請求項目間請求金額予以流用，僅係更正事實
    上、法律上陳述，非訴之變更或追加，合先敘明。
貳、實體方面
一、原告主張：
　　被告張博凱於107年2月22日晚上11時許，在臺北市松山區基
    隆路1段之酒店飲用威士忌2杯後，竟基於公共危險之犯意，
    於107年2月22日凌晨4時許，無照駕駛車牌號碼000-0000自
    用小客車，先前往臺北市○○市○○區○○○路0段00號之「錢櫃KT
    V」搭載其友人沈怡君，再駕車欲接送沈怡君返家，迨於同
    日凌晨4時32分，行經臺北市松山區松信路與市民大道6段路
    口時，本應注意駕駛汽車應遵守交通號誌，而依當時天候雨
    、夜間有照明、柏油路面、無缺陷、無障礙物、視距良好等
    情形，並無不能注意之情事，竟因酒後注意力不集中，未注
    意其行向松信路（由北往南方向）之交通號誌為紅燈，猶貿
    然闖紅燈通過上開路口，適原告呂瑋婷騎乘車牌號碼000-00
    00號普通重型機車，沿市民大道6段由東往西方向直行至上
    開路口，因而遭張博凱駕車撞倒在地，造成原告受有下唇內
    側撕裂傷、下頦撕裂傷、右膝撕裂傷、下顎骨左側髁頭及下
    顎聯合處斷裂、左側上顎第一及第二大臼齒、右側下顎第二
    小臼齒殘根、雙側下顎第三大臼齒阻生等傷害。被告於肇事
    後，竟基於肇事逃逸之犯意，未停留在現場對原告為必要之
    救護及報警處理，旋即駕車逃逸離去，迨於行駛至臺北市○○
    區0段000號旁之公園，讓沈怡君先行下車返家後，始駕車返
    回上開車禍現場，並向員警坦承為車禍肇事者，經警於同日
    凌晨4時52分，對被告實施吐氣酒精濃度測定，測得其吐氣
    所含酒精濃度值每公升0.47毫克。被告不法侵害原告身體、
    健康權，造成原告受損害，被告應負侵權行為損害賠償責任
    。原告原請求賠償之項目及數額如下：⑴、醫療費用（含住
    院醫療費用、回診醫療費用）28,616 元。⑵、看護費用28,6
    00 元。⑶、機車修理費用68,460元
　　。⑷、手機修理費用4,750元。⑸、不能工作損失235,117元。
    ⑹、住院期間三餐飲食16,500元。⑺、營養補給費用22,000元
    。⑻、洗頭費用1,800元。⑼、往返車資5,700元。⑽、復健費
    用1,400元。⑾、除疤費用5,400元。⑿、植牙費用765,000元
    。⒀、精神慰撫金2,000,000元。⒁、懲罰性違約金1,018,427
    元，被告共應給付4,201,770元（計算式：28,616元＋28,600
     元＋68,460元＋4,750元＋235,117元＋16,500＋22,000元＋1,800
    元＋5,700元＋1,400元＋5,400元＋765,000元＋2,000,000元＋1,0
    18,427元＝4,201,770元）
　　，其中醫療費用擴張為36,560元、往返車資擴張為20,060元
    、復健費用擴張為7,100元、除疤費用擴張為35,980元、看
    護費用擴張為250,000元，總求償總額仍同為4,201,770元，
    為未逾起訴請求金額範圍，僅係補充或更正事實上或法律上
    之陳述，將請求金額於不同項目間予以流用，已如前述，為
    此，原告依民法第184條第1項前段、第191條之2前段、第19
    3條第1項、第195條第1項等侵權行為損害賠償法律關係，提
    起本件訴訟等情。為此聲明：1.被告應給付原告4,201,770
    元及自刑事附帶民事起訴狀繕本送達之翌日起至清償日止，
    按年息5％計算之利息。2.願供擔保，請准予宣告假執行。
二、被告未於言詞辯論期日到場，亦未提出書狀作何聲明或陳述
    。
三、得心證之理由
  ㈠因犯罪而受損害之人，於刑事訴訟程序得附帶提起民事訴訟
    ，對於被告及依民法負賠償責任之人，請求回復其損害；附
    帶民事訴訟之判決，應以刑事訴訟判決所認定之事實為據，
    刑事訴訟法第487條第1項、第500條前段定有明文。因故意
    或過失，不法侵害他人之權利者，負損害賠償責任。故意以
    背於善良風俗之方法，加損害於他人者亦同；汽車、機車或
    其他非依軌道行駛之動力車輛，在使用中加損害於他人者，
    駕駛人應賠償因此所生之損害；不法侵害他人之身體或健康
    者，對於被害人因此喪失或減少勞動能力或增加生活上之需
    要時，應負損害賠償責任，民法第184條第1項、第191條之2
    前段、第193條第1項分別定有明文。
　㈡本件被告對於其就車禍之發生有飲酒後駕車及闖紅燈之過失
    （見臺灣臺北地方檢察署107偵字第6494號卷〈下稱偵字卷〉
    第12頁、第61頁背面），原告因被告上揭過失傷害行為受有
    下唇內側撕裂傷、下頦撕裂傷、右膝撕裂傷、下顎骨左側髁
    頭及下顎聯合處斷裂、左側上顎第一及第二大臼齒、右側下
    顎第二小臼齒殘根、雙側下顎第三大臼齒阻生等傷害，復於
    109年7月6日至同月9日，因左側下顎顏面蜂窩性組織炎、左
    側顳顎關節骨沾黏再次住院進行外科清創及顳顎關節重建手
    術之事實，有國防醫學院三軍總醫院附設民眾醫療服務處（
    下稱三軍總醫院）診斷證明書四份為憑（見附民㈠卷第115至
    127頁），是原告依民法第184條第1項前段之規定，請求被
    告賠償其因被告上揭過失傷害行為所受損失，自屬有據。又
    精神慰撫金之賠償須以人格權遭遇侵害，使精神上受有痛苦
    為必要，其核給之標準固與財產上損害之計算不同，然非不
    可斟酌雙方身分資力與加害程度，及其他各種情形核定相當
    之數額（最高法院51年台上字第223 號判例意旨參照）。被
    告因飲酒後駕車及肇事逃逸，致原告受有系爭傷害之侵權行
    為事實，業經本院以107年度審交簡字第400號刑事簡易判決
    ，認定犯刑法第185條之3第1項第1款之吐氣所含酒精濃度達
    0.25毫克以上而駕駛動力交通工具罪，經判處有期徒刑四月
    ，如易科罰金，以1,000元折算一日，及同法第185條之4之
    駕駛動力交通工具肇事，致人受傷而逃逸罪，經判處有期徒
    刑六月，有刑事簡易判決足憑，應堪認定。另被告經於相當
    時期受合法之通知，既未於言詞辯論期日到場爭執，復未提
    出書狀作何有利於己之聲明或陳述，以供本院審酌，依民事
    訴訟法第280 條第3 項準用第1 項之規定，視同自認。則經
    本院依調查證據之結果，堪信原告之主張為真實。是以，被
    告確實因其闖紅燈及酒後駕車致原告受有前揭傷害，原告所
    受傷害與被告闖紅燈及酒後駕車之行為間有相當因果關係，
    依上說明，被告應就其酒後駕車致原告所受本件傷害之結果
    ，負侵權行為損害賠償責任。
  ㈢就原告因車禍所受損害之項目及金額，分述如下：
  ⒈醫療費用36,560元：
　  原告因上開車禍受傷，經救護車由事故地點先送至臺北醫學
    院附設醫院（下稱臺北醫學院）就診後，再由臺北醫學院轉
    送至三軍總醫院住院、接受手術、門診回診等，有三軍總醫
    院住院醫療費用收據二份（見附民㈠卷第215頁、第217頁，
    支出金額為11,686元、7,699元）、三軍總醫院醫療費用收
    據二十四份、臺北醫學院醫療費用收據六份為證（見附民㈠
    卷第411至465頁，扣除相同重複收據十四紙，支出金額計17
    ,175元），原告於三軍總醫院及臺北醫學院支出醫療費用累
    計為36,560元（計算式：11,686元＋7,699元＋17,175元＝36,5
    60元），堪認該費用確有必要性。則原告請求被告賠償醫療
    費用聲明金額為36,560元，即屬有據，應予准許。
  ⒉看護費用250,000元：
　⑴親屬代為照顧被害人之起居，固係基於親情，但親屬看護所
    付出之勞力並非不能評價為金錢，雖因二者身分關係而免除
    被害人之支付義務，惟此種基於身分關係之恩惠，自不能加
    惠於加害人。故由親屬看護時雖無現實看護費之支付，仍應
    認被害人受有相當於看護費之損害，得向上訴人請求賠償，
    始符公平原則（最高法院94年度台上字第1543號裁判意旨參
    照）。原告因傷而臥床或行動不便，需人照護者，縱或係由
    親屬看護而未另聘請看護工，惟親屬基於親情代為照顧起居
    ，不能加惠於加害人，應將親屬看護所付出之勞力評價為金
    錢，認定被害人受有相當於看護費之損害，准其向加害人請
    求賠償，始符公平原則。
　⑵原告因本件事故受有上開傷害，且經三軍總醫院診斷證明書
    醫師囑言欄明載：一、於107年2月23日急診入院，107年03
    月02日於全身麻醉下施予開放性骨復位術及內固定術、上下
    顎間鋼絲固定術、複雜性拔牙手術及複雜性齒切除術(含軟
    組織切開及縫合），於107年3月6日狀況穩定下出院。二、
    上下顎間鋼絲固定至少需維持兩個月，宜流質飲食，專人照
    顧，避免說話，宜休養三個月等語（見附民㈠卷第115至119
    頁），堪認原告於住院開刀治療後，當嚴重影響原告之行動
    ，應認原告於該住院期間內確須專人、全日照護，本院參酌
    一般市場看護行情及國民生活經濟發展情形，認原告主張其
    一日看護費用為2,200元，自107年2月23日起至107年3月6日
    、107年7月6日起至107年7月9日共計13日住院時看護照顧期
    間，尚非過當，應以核給看護費用共28,600元（2,200元×13
    日＝28,600元），為有理由，應予准許。至原告於110年12月
    7日具狀增列請求其出院後102日之看護費用，原告對此並未
    提出其他證據證明其需專人看護期間須達102日，故原告此
    部分僅能請求13日住院期間之看護費用28,600元，其餘看護
    費用請求為無理由，應予駁回。　　
　⒊機車維修費用68,460元：
　　按不法毀損他人之物者，應向被害人賠償其物因毀損所減少
    之價值，為民法第196條所明定。而所謂請求賠償物被毀損
    所減少之價額，得以修復費用為估定標準，但以必要者為限
    ，例如修理材料以新品換舊品，應予折舊（參見最高法院77
    年度第9次民事庭會議決議）。原告主張機車必要修繕費用
    ，業據其提出機車維修零件費用40,650元估價單為證（見附
    民㈠卷第111頁），依前揭說明，機車修復既以新零件更換被
    毀損之舊零件，自應將零件折舊部分予以扣除。而依行政院
    所頒「固定資產耐用年數表」及「固定資產折舊率表」之規
    定，機器腳踏車之耐用年數為3年，依定率遞減法每年折舊5
    36/1000，且其最後1年之折舊額，加歷年折舊累計額，其總
    和不得超過該資產成本原額之9/10。準此，系爭機車出廠日
    為104年1月，有道路交通事故補充資料表足憑（見（見偵字
    卷第27頁「出廠年月：201501」），至事故發生日即107年2
    月23日止，實際使用年數已逾3年，則系爭機車零件費用扣
    除折舊後之費用為4,065元（計算式：40,650×1/10＝4,065）
    ，原告據以請求被告給付機車修復費用4,065元，為有理由
    ，應予准許，逾此範圍之請求為無理由，應予駁回。　　　
    　　　　　　
　⒋手機維修費用4,750元：
　　原告主張系爭手機為其所有，因本件車禍事故受損，業已支
    出維修費用4,750元，業據原告提出面板、內鏡維修費用收
    據為憑（見附民㈠卷第113頁），該部分請求，即屬有據。
　⒌工作損失235,117元：
　　原告於107年2月23日住院開刀後，依醫囑所載因上下顎間鋼
    絲固定至少需維持兩個月，宜流質飲食，避免說話，宜休養
    三個月等情，已如前述。原告於106年度之綜合所得總額為4
    76,966元，有財政部臺北國稅局106年度綜合所得稅各類所
    得資料清單一紙為憑（見附民㈡卷第53頁），堪認每月薪資
    約為39,747元（計算式：476,966÷12月＝39,747元，元以下
    四捨五入），每日薪資約為1,325元（計算式：39,747÷30日
    ＝1,325元，元以下四捨五入）。而原告因被告過失不法侵害
    行為自107年3月至107年5月止計3個月、自107年7月6日起至
    107年7月9日止計4日無法工作，應堪認原告因被告前揭過失
    不法侵害行為致受有不能工作損失124,541元（計算式：39,
    747元×3月＋1,325元×4日＝124,541元，元以下四捨五入）。
    惟依原告所提出薪資資料中，帳戶存摺內頁登載
　　107年3月6日薪資39,246元、107年4月3日薪資28,576元、10
    7年5月4日薪資28,576元（見附民㈠卷第159至163頁），
　　。故原告之薪資損失尚應扣除前揭底薪收入共96,398元（計
    算式：39,246元＋28,576元＋28,576元＝96,398元），是原告
    主張被告應賠償喪失勞動能力損失28,143元部分（計算式：
    124,541元－96,398元＝28,143元），核屬有據，應予准許，
    逾此範圍之請求為無理由，則予駁回。
　⒍住院膳食費16,500元：
　　原告雖主張其因本件事故兩次住院共13天，受有住院期間支
    出餐費之損失等語，惟三餐飲食為每人每日生活之必要支
    出，原告不論有無發生本件事故致受傷住院，每日自當有飲
    食之花費，本須自行負擔膳食費用，難認此部分係屬因系爭
    事故所增加之額外生活支出，故原告此部分請求，實非有據
    。　　
　⒎營養補給費用22,000元：　　
　⑴原告所受傷害包括下唇內側撕裂傷、下頦撕裂傷、右膝撕裂
    傷、下顎骨左側髁頭及下顎聯合處斷裂、左側上顎第一及第
    二大臼齒、右側下顎第二小臼齒殘根、雙側下顎第三大臼齒
    阻生、左側下顎顏面蜂窩性組織炎、左側顳顎關節骨沾黏等
    傷害，均與原告之咀嚼、吞嚥等進食行為相關，且醫囑記載
    原告之上下顎間鋼絲固定至少需維持兩個月，宜流質飲食等
    語，堪認在前述傷害回復之前，顯難以依照往常進食方式咀
    嚼食物以獲得必要營養，則原告必須仰賴流質或稠狀食物及
    鈣質等營養補給品的期間大約需要兩個月等情，洵堪認定。
　⑵受有系爭傷害並經開刀等手術治療，身體定受有鉅大耗損，
    自應有相當之營養補給品協助身體之回復，如車禍損害賠償
    清單所示補充鈣質營養品計3,000元之支出均屬合理且有必
    要。又原告主張支付流質營養品等品項，共支出7,836元等
    情，有「微風˙三總商店街」電子發票證明聯共106紙足供證
    明（見附民㈠卷第379至405頁），經核原告所提出之各單據
    合計為10,836元（計算式：3,000元＋7,836元＝10,836元），
    於此範圍內之請求自屬有據，應予准許，逾此範圍則予駁回
    。
　⒏洗頭費用1,800元：
    原告主張其因傷勢無法自行洗頭，須至洗髮店洗頭，而支出
    洗頭費1,800元，並據其提出洗頭費用360元證明書為證（見
    附民㈠卷第377頁），而觀諸前開診斷證明書固可認定原告因
    傷而影響其生活自理，惟本院既已准許原告於應受看護期間
    內之看護費，洗頭亦屬專人看護照顧之範疇，則原告另行請
    求此部分之洗頭費，自屬無據。　　
　⒐往返車資20,060元：
　　原告因本件車禍受傷後，曾兩次至三軍總醫院進行手術治療
    ，此有原告提出其診斷證明書影本在卷可憑，且以原告所受
    之前述傷勢，因上下顎間鋼絲固定至少須維持兩個月，須專
    人照顧，避免說話等情，皆因安全考量必導致其行動多所不
    便，往返住家及醫院時，自有搭乘計程車就診之必要，原告
    雖未提出計程車車資收據，惟從原告住家臺北市南港區合順
    街8巷至臺北市內湖區三軍總醫院（臺北市○○區○○路○段000
    號）之計程車資約為240元，有如附件一所示大都會計程車
    之網路叫車系統計程車試算車資資料一份在卷可參，依前開
    三軍總醫院診斷證明資料所示（見附民㈠卷第115至127頁）
    ，原告自107年3月6日至107年11月19日間出院、回診、住院
    來回，均有支付計程車費用之需要，共計單程乘車次數為19
    次，合計受有車資4,560元之損害（240元×19次＝4,560元）
    ，是原告請求此部分計程車車資必要交通費用於4,560元範
    圍內為有理由，應予准許，逾此範圍之請求為無理由，則予
    駁回。
　⒑復健費用7,100元：
    原告因本件事故受傷，自107年4月2日起至108年6月11日前
    往興盛診所及吳復健科進行復健科治療，經核原告所提出之
    各單據合計為5,900元（計算式：興盛診所5,700元＋吳復健
    科200元＝5,900元，見附民㈠卷第325至367頁），堪認該費用
    確有必要性。則原告請求被告賠償復健費用金額5,900元，
    核屬有據，應予准許，逾此範圍之請求，為無理由，應予駁
    回。　
　⒒除疤費用35,980元：
　　原告主張因本件事故於左側耳朵、下巴、膝蓋遺有疤痕增生
    ，故有除去疤痕之需求，經整型外科診所進行皮秒除疤醫療
    ，支出相關費用為3,598元，業據其提出110年3月11日千代
    田八千代診所醫療費用收據為據(見附民㈠卷第369頁)。本院
    參酌原告提出其傷口照片(見附民㈠卷第87至89頁、第467頁)
    ，足見其於本件事故下巴處、下巴、膝蓋處接受有大面積割
    裂傷口，留下明顯疤痕，且屬外觀一目即視之處，是原告主
    張此部分傷痕需施以除疤治療以回復原狀，乃合乎情理，且
    有必要，應認其此部分之請求以皮秒雷射除疤3,598元，療
    程預計十次，合計35,980元，即屬有據，應予准許。　
　⒓未來牙齒植牙費用76萬5,000元：
  ⑴不法侵害他人之身體或健康者，對於被害人因此增加生活上
    之需要時，應負賠償責任。所謂侵害身體權，係指侵害人身
    肉體組織安全無瑕疵之權利，並包括髮鬚在內，所謂健康權
    ，係指人體生理機能安全舒適之權利。依此損害賠償範圍，
    應包括將來維持傷害後身體及健康之必需支出在內。此項費
    用之賠償，不以實際已支出者為限，若將來支出費用，為其
    維持傷害後身體及健康之必需支出，非不得請求賠償（最高
    法院65年度第8次民庭庭推總會議決議㈠意旨參照）。
　⑵原告主張其因系爭事故受有之下唇內側撕裂傷、下頦撕裂傷
    、右膝撕裂傷、下顎骨左側髁頭及下顎聯合處斷裂、左側上
    顎第一及第二大臼齒、右側下顎第二小臼齒殘根、雙側下顎
    第三大臼齒阻生等傷害，復於109年7月6日至同月9日，因左
    側下顎顏面蜂窩性組織炎、左側顳顎關節骨沾黏再次住院進
    行外科清創及顳顎關節重建手術之傷勢，故有後續接受牙齒
    治療之必要，請求將來之醫療費用76萬5,000 元。參諸三軍
    總醫院診斷證明書醫師囑言「（原告）於107年2月23日及急
    診入院，於107年3月2日全身麻醉下施予開放性骨復位術及
    內固定術、上下顎間鋼絲固定術、複雜性拔牙手術及複雜性
    齒切除術(含軟組織切開及縫合），於107年3月6日狀況穩定
    下出院。」、「病患（即原告）於109年07月06日住院，於0
    7月07全身麻醉下施予外科清創手術及顳顎關節重建手術（
    含切開翻瓣與縫合），傷口大約四公分，共縫13針，並於07
    月09日狀況穩定下出院。」、「於107年II月12日施予牙冠
    增長手術，含阻斷麻醉、皮瓣翻開、齒槽骨修整與皮瓣縫合
    。」等情，此有上開診斷證明書及就診牙區X片影像截圖呈
    現多顆缺牙在卷足證（見附民㈠卷第115至127頁、第103頁）
    ，足見原告因本件事故所受傷勢有後續接受牙齒治療之必要
    ，且觀諸原告提供之心安牙齒診所治療計畫之評估，治療計
    畫如下「1、根管支柱釘費用：單價4,000元×數量1＝4,000元
    ；2、假牙牙冠費用：單價2萬元×數量3＝6萬元；植牙費用：
    單價8萬元×數量2＝160,000元；補骨費用(預估）：單價5萬
    元×數量1＝5萬元；合計27萬4,000元，備註：補骨費用為4萬
    ～5萬元，要看使用的骨粉量，總價費用初估：26萬4,000～27
    萬4,000元」（見附民㈠卷第109頁），本院認為該診所建議
    之根管支柱釘、假牙牙冠、植牙治療方式，審酌人工植牙現
    今已相當普遍，且使用功能、外觀上亦較接近原有之牙齒，
    故原告其中二顆牙齒治療應以植牙方式應屬適當，是關於以
    根管支柱釘、假牙牙冠、植牙方式均屬可採；另補骨費用預
    估約4萬至5萬元，雖無法證明確切數，審酌一切情況及兩造
    之利益，認此部分為5萬元，尚屬合理。綜上，原告請求未
    來牙齒治療費用27萬4,000元（計算式：4,000元＋（2萬元×3
    ）＋（8萬元×2）＋5萬元＝27萬4,000元），核屬有據，應予准
    許。
　⑶至於原告主張就相同患處所為將來尚須支出第二度、第三度
    植牙之醫療費用49萬1,000元部分（計算式：76萬5,000元－2
    7萬4,000 元＝49萬1,000元），並未提出任何證據資料以實
    其說，醫師亦無就後續醫療給予明確之相關計畫說明，是實
    難僅憑其自行泛估之後續醫療費用，即認定有預為請求之必
    要，故原告超逾27萬4,000元之主張，洵屬無據，應予駁回
    。
　⒔精神慰撫金200萬元：
    不法侵害他人之人格權，被害人受有非財產上損害，請求加
    害人賠償相當金額之慰撫金時，法院對於慰撫金之量定，應
    斟酌實際加害情形、所造成之影響、被害人痛苦之程度、兩
    造之身分地位、經濟情形及其他各種狀況，以核定相當之數
    額（最高法院47年台上字第1221號、51年台上字第223 號判
    決要旨參照）。原告因本件事故受有前開傷害，堪認其確受
    有相當程度之疼痛外，精神上亦具相當之痛苦，則其請求被
    告賠償精神慰撫金，即屬有據。原告呂瑋婷於本件事故發生
    前之職業為六福開發股份有限公司南京分公司之領班/領檯
    ，月薪約為3萬元至4萬元之間（見附民㈠卷第477至483頁）
    ；被告張博凱自陳從事餐飲業月薪約為5萬元（見107年審交
    訴第43號卷第59頁），生活勉持、高中畢業之智識程度，復
    參酌雙方之社會、經濟地位、被告酒後駕車（酒測值為0.47
    ，見偵字卷第6頁、第12頁）、肇事逃逸之過失情節、原告
    呂瑋婷所受傷害、被告已於刑事庭履行給付賠償30萬元等一
    切情狀，認原告請求精神慰撫金以80萬元為適當。
　⒕懲罰性違約金101萬8427元：
　　原告主張被告於事故發生後，未於現場協助傷者，更肇事逃
    逸，應給付懲罰性賠償金。惟按按民法上之違約金，有懲罰
    性質之違約金及賠償性質之違約金，民法第250條規定自明
    ，惟其必須當事人約定方有適用，本件兩造並未以契約約定
    ，故不應適用。且原告所主張之懲罰性賠償，亦非原告所援
    用民法第191條之2前段、第193條第1項、第195條第1項之規
    範內容，原告未能提出其他請求被告給付懲罰性違約金之法
    律依據，自無從准許。
　㈣從而，原告請求被告賠償1,233,394元（計算式：36,560元＋2
    8,600元＋4,065元＋4,750元＋28,143元＋10,836元＋4,560元＋5,
    900元＋35,980元＋274,000元＋800,000元＝1,233,394元），為
    有理由，應予准許。逾此數額之請求，則無理由，應予駁回
    。復觀以本件臺灣臺北地方法院107年度審交簡字第400號刑
    事簡易判決所載「…（被告）與告訴人（即原告）達成和解
    ，依約履行和解金額新臺幣30萬元」，及107年審交訴第43
    號準備程序筆錄所載「本案刑事附帶民事請求賠償部份請移
    民事庭審理，針對參拾萬元之外未達成協議之民事損害賠償
    責任，雙方同意將來民事判決確定後，若民事主文勝訴定瓛
    金額高於參拾萬元，應扣除刑事和解金參拾萬元，但民事判
    決之主文、理由如已將參拾萬元扣除，則民事判決主文所呈
    現乃已扣除參拾萬元之金額，被告就參拾萬元不得主張抵銷
    扣除；又若民事法院認定本案損害賠償總金額低於參拾萬元
    ，被告就其差額不得請求返還。」等語（見107年審交訴第4
    3號卷第59頁），是被告對原告之賠償金額即應扣除上開已
    給付之30萬元。據此，原告得請求被告賠償933,394元（計
    算式：1,233,394元－300,000元＝933,394元）。原告逾此範
    圍之請求，為無理由，應予駁回。　　
  ㈤給付無確定期限者，債務人於債權人得請求給付時，經其催
    告而未為給付，自受催告時起，負遲延責任。其經債權人起
    訴而送達訴狀，或依督促程序送達支付命令，或為其他相類
    之行為者，與催告有同一之效力；遲延之債務，以支付金錢
    為標的者，債權人得請求依法定利率計算之遲延利息；應付
    利息之債務，其利率未經約定，亦無法律可據者，週年利率
    為5%，民法第229 條第2 項、第233 條第1 項前段及第203 
    條分別定有明文。被告於107年6月25日收到起訴狀繕本，有
    被告於刑事附帶民事訴訟起訴狀下方「收到起訴狀繕本1件
    」欄位簽名「張博凱」為證（見附民㈠卷第5頁），原告請求
    自刑事附帶民事起訴狀繕本送達翌日即自107年6月26日起至
    清償日止，按週年利率5%計算之利息，核屬有據。原告逾此
    範圍之請求，乏其所據，為無理由，應予駁回。
四、綜上所述，本件事故應由被告負侵權行為損害賠償責任，原
    告依侵權行為之法律關係，請求被告給付原告933,394元，
    及自刑事附帶民事訴訟起訴狀繕本送達翌日即107年6月26日
    起至清償日止，按週年利率5%計算之利息，為有理由，應予
    准許。原告逾此範圍之請求，為無理由，應予駁回。
五、原告陳明願供擔保，聲請宣告假執行，經核原告勝訴部分，
    合於法律規定，酌定相當之擔保金額宣告之；原告其餘假執
    行之聲請，因訴之駁回而失所依據，不予准許。　　
六、本件事證已臻明確，暨兩造其餘之攻擊防禦方法及證據資料
    ，經本院斟酌後，認均不足以影響本判決之結果，爰不一一
    論列，併此敘明。
七、本件為刑事附帶民事訴訟，依法無庸繳納裁判費，且訴訟程
    序中，兩造並無其他訴訟費用之支出，不另為訴訟費用負擔
    之諭知，附此敘明。　　
據上論結，本件原告之訴一部有理由、一部無理由，依刑事訴訟
法第502條、第491條第10款，民事訴訟法第390條第2項、第392 
條第2項，判決如主文。　　　　
中    華    民    國　　111 　年　　1 　　月　　 13 　日
                  刑事第二十庭   法  官  洪英花

以上正本係照原本作成。
如對本判決上訴，須於判決送達後20日內向本院提出上訴狀。如
委任律師提起上訴者，應一併繳納上訴審裁判費。
中    華    民    國　　111 　年　　1 　　月　　 13 　日
                                書記官  洪啟瑞
附件：